【裁判字號】    96,交聲,893
【裁判日期】    971231
【裁判案由】    違反道路交通管理處罰條例聲明異議
【裁判全文】
臺灣桃園地方法院交通事件裁定         96年度交聲字第893號
原處分機關  交通部公路總局新竹區監理所中壢監理站
異  議  人  甲○○
上列異議人因違反道路交通管理處罰條例案件，對於交通部公路
總局新竹區監理所中壢監理站民國96年11月23日以壢監裁字第裁
53-Z2A000326號違反道路交通管理事件裁決書所為之處分（原舉
發案號：公警局交字第Z2A000326 號），聲明異議，本院裁定如
下：
    主  文
異議駁回。
    理  由
一、原處分意旨略以：異議人即受處分人甲○○於民國96年11月
    22日晚間9 時22分許，於飲酒後駕駛車號8398-RH 號之自用
    小客車，行經國道一號北上71.3公里處，為內政部警政署國
    道公路警察局第二警隊（楊梅分隊）員警攔查，經測得異議
    人酒測值達0.32MG/L，遂依道路交通管理處罰條例第35條第
    1 項第1 款之規定，當場掣開公警局交字第Z2A000326 號舉
    發違反道路交通管理事件通知單（下稱舉發通知單），再經
    原處分機關於96年11月23日填製壢監裁字第裁53-Z2A000326
    號違反道路交通管理事件裁決書，以相同事由裁處罰鍰新臺
    幣（下同）19,500元，並吊扣駕駛執照12個月，施以道安講
    習。
二、聲明異議意旨略以：值勤員警未設臨檢站或明顯標示牌，而
    躲於高速公路收費站收費亭後方暗處，突對本人攔檢，實已
    危及行車安全，且渠無相當理由即為臨檢，要與「臨檢非不
    得已不得為之」原則相悖，警方之執法非當至明。再者，本
    人經員警施以第一次酒測後，警方既不採信該次測試值，亦
    不理會本人觀閱測試報告之請求，復以儀器誤差、測法錯誤
    為由，強制本人續為第2 、3 次酒測，以此等存有誤差之儀
    器及錯誤測法所為之測試，其測得數值非但無足取信，且先
    後重覆進行3 次測試，更有違常理，由此足見警方執法不具
    專業性。更有甚者，值勤員警擅自以本人行車距離推估經過
    時間而拒不予本人2 次酒測間15分鐘之漱口、休息時間，令
    本人難以信服上開裁決書，祈得撤銷上開裁罰云云。
三、按「汽車駕駛人有下列情形之一者，不得駕車：二、飲用酒
    類或其他類似物後其吐氣所含酒精濃度超過每公升○‧二五
    毫克或血液中酒精濃度超過百分之○‧○五以上。」、「汽
    車駕駛人，駕駛汽車經測試檢定有下列情形之一者，處新臺
    幣一萬五千元以上六萬元以下罰鍰，並當場移置保管該汽車
    及吊扣其駕駛執照一年；因而肇事致人受傷者，並吊扣其駕
    駛執照二年；致人重傷或死亡者，吊銷其駕駛執照，並不得
    再考領：一、酒精濃度超過規定標準。」、「汽車駕駛人，
    有下列情形之一者，應接受道路交通安全講習：二、有第三
    十五條第一項規定之情形。」，道路交通安全規則第114 條
    第2 款、道路交通管理處罰條例第35條第1 第1 款、第24條
    第1 項第2 款分別定有明文。
四、經查：
（一）查異議人甲○○於96年11月22日晚間9 時22分許於國道一
      號北上71.3公里處，為警攔查，經警對其實施呼氣酒精濃
      度測試，確測得異議人酒測值達0.32MG/L，有酒精濃度測
      試表1 紙在卷可參。
（二）按道路交通管理之稽查，違規紀錄，由交通勤務警察，或
      依法令執行交通稽查任務人員執行之。警察對於已發生危
      害或依客觀合理判斷易生危害之交通工具，得予以攔停要
      求駕駛人或乘客出示相關證件或查證其身分及要求駕駛人
      接受酒精濃度測試之檢定。道路交通管理處罰條例第7 條
      、警察職權行使法第8 條第1 項第1 款、第3 款分別定有
      明文。又警察人員執行臨檢勤務時，參酌司法院大法官釋
      字第535 號解釋意旨，應限於已發生危害或依客觀、合理
      判斷易生危害之處所、交通工具或公共場所為之，並應遵
      守比例原則，不得逾越必要程度，臨檢進行前，應對在場
      者告以實施之事由，始無悖於維護人權之憲法意旨。再按
      「警察對於已發生危害或依客觀合理判斷易生危害之交通
      工具，得予以攔停並採行下列措施：一、要求駕駛人或乘
      客出示相關證件或查證其身分。二、檢查引擎、車身號碼
      或其他足資識別之特徵。三、要求駕駛人接受酒精濃度測
      試之檢定」，警察職權行使法第8 條定有明文。又內政部
      警政署依照大法官釋字第535 號解釋、警察勤務條例及道
      路交通管理處罰條例規定，以90年12月18日（90）警署行
      字第260843號函頒布「警察實施臨檢作業規定」第7 條「
      實施臨檢應遵守之事項」（八）規定：「實施交通稽查或
      處理交通事故，發現駕駛人有下列情形之一時，應即依道
      路交通管理處罰條例第35條第1 項，實施酒精濃度測試檢
      定：1 駕駛人面帶酒容、臉色潮紅（或鐵青）、眼神恍惚
      、嘔吐者。2 、經警察人員聞得駕駛人有明顯酒味者。3
      、經酒精檢知器測得駕駛人有飲酒反應者」。基此，員警
      實施攔停、施以酒精測試時，應依當時客觀情狀合理判斷
      何謂「依客觀合理判斷易生危害之交通工具」。上開警察
      職權行使法之規定係為兼顧受攔檢人之權益及大眾交通安
      全之公共利益。從而，當警員依客觀情狀判斷有攔檢施以
      酒精測試之必要時，汽車駕駛人自不得無故拒絕。就本件
      員警攔查異議人並實施酒精濃度測試之原因，證人即乙○
      ○於本院訊問時證稱：當時員警係巡邏當中經過收費站票
      亭處執勤，在異議人繳費時，發現異議人臉紅紅的，感覺
      有飲酒，乃將異議人攔下盤查，而詢問中亦聞到酒味，於
      是對異議人實施酒精濃度測試等語，是本件執勤員警依客
      觀情形，異議人於繳費時臉色潮紅，且於警方詢問時亦有
      酒氣，合理判斷本件為易生危害之交通工具，且在公共道
      路行駛，足使一般用路人遭受危險之虞，予以攔停並要求
      異議人出示相關證件或查證其身分，並於攔停後要求異議
      人做酒精測試，自屬於法有據，其攔停舉發，亦非隨機任
      意之臨檢盤查行為，亦無違反比例原則，而與司法院大法
      官釋字第535 號解釋意旨並無相違。再者，國道收費站本
      為國道公路警察局員警執行守望勤務地點，於該處執行攔
      檢自無妨礙道路交通安全之虞，是本件異議人以值勤員警
      之攔檢違法且危及民眾行車安全等詞置辯，顯屬無據。
（三）依證人乙○○提出之呼氣酒精測試器檢定合格證書，載明
      器號為016937/046043 ，與本案酒精濃度測試單所列之序
      號016951、分析器號碼046081相符，可見檢定合格證書所
      載之機器，即為本案所使用之酒測機器。再者，前述機器
      係於96年1 月29日檢定合格，並載明有效期限為1 年，但
      檢定合格有效期間內達1000次者，亦視同屆滿有效期間；
      而本件案發時尚未逾越檢定後1 年之有效期間，且酒精濃
      度測試單上顯示之案號為302 ，有上開測試單影本1 紙在
      卷可稽，顯見本案使用之酒測機器，自檢驗後僅使用302
      次，故上開機器並未逾越合格之有效期間，足見員警當時
      對異議人所使用之酒精測試器應係正常運作，無任何故障
      或產生誤差之情形，況異議人亦未提出其他事證證明該酒
      精測試器有產生誤差之可能。從而，本案所使用之酒精濃
      度測試器既係已由經濟部標準檢驗局檢驗合格，且係確認
      異議人非剛飲酒結束而符合正當程序所測得，故對於本件
      異議人實施酒測，測得其吐氣所含酒精濃度為每公升0.32
      毫克之檢測結果，應認為正確無誤，自可作為舉發依據。
（四）異議人雖另辯稱其重覆進行3 次測試，有違常理且員警不
      予其15分鐘休息即進行下次測試云云，惟於本院訊問時，
      證人乙○○證稱：「（這次舉發總共要異議人吹幾次？）
      吹好幾次，但是有數值的，只有一次，因為前面幾次都沒
      有測成功。他都會用舌頭頂，酒駕的人可能因為緊張，用
      舌頭頂也是很正常的狀況。如果我們取到他的酒測值有超
      過，但沒有給他漱口的話，我們會把那個值取消，然後給
      他漱口，再給他吹一次。」、「（異議人一直爭執，他所
      做的三次檢測，應該都是有數值產生，而你剛剛說異議人
      只有一次測出成功的數值，但是你剛剛又說，依照你實施
      酒測的流程，異議人第二次就有測出酒測沒過的數值，連
      同被舉發的第三次，至少有二個測試成功的數值，請問一
      下，這三次倒底哪幾次有測出數值並有序號存在？）我們
      這邊測試並列印出來就有一個序號，就次舉發的這一張，
      前面二次沒有列印出來，是因為沒有漱口，要重測，沒有
      列印出來就沒有序號」等語；證人即員警顏宗裕證稱：「
      一般會有二、三次，或更多次的測試，是因為吹氣量不足
      ，儀器就會跳掉，不會做反應。」、「（因吹氣量不足或
      其他原因而失敗之情況，是否能列印出酒測單？）吹氣量
      不足時列印不出來，另外如果一直不吹，等待時間過長，
      酒測值的地方會顯示出X ，這種情況下，才有辦法把酒測
      單印出來，列印出來，酒測值上面會顯示X 。如果用舌頭
      頂住的話，儀器根本不會做反應，就跟氣量不足一樣，會
      直接跳掉，不會有反應。」等語，t 查證人鄭朝祺、顏宗
      裕均為國道公路警察局第二警察隊楊梅分隊員警，與異議
      人素不相識，並無任何宿怨仇隙，衡情應無甘冒偽證罪責
      而羅織誣陷異議人之可能或必要，是依上開證人之證述可
      知，本件異議人所以進行重覆測試，係因異議人未依測試
      方法吹氣及漱口後測得數值較為正確等情所致，異議人空
      言質疑，顯非可採。況道路交通安全規則第114 條第2 款
      係規定：汽車駕駛人有飲用酒類或其他類似物後其吐氣所
      含酒精濃度超過每公升0.25毫克或血液中酒精濃度超過0.
      05% 以上者，不得駕車。是凡駕駛人吐氣所含酒精濃度超
      過每公升0.25毫克，而仍駕車上路，即應依上開規定裁罰
      ，與駕駛人何時開車上路，有無逾15分鐘，施測前有無漱
      口均無涉。至內政部警政署頒訂施行之「警察臨檢作業規
      定」、「取締酒後駕車程序」，性質上屬於作業性行政規
      則，屬於機關內部業務處理方式，目的僅在減低受測之駕
      駛人疑慮或爭執。上開規則雖明定執勤員警在操作酒精測
      定器測量前，應先告知並確認受測者已飲酒結束15分鐘以
      上或提供礦泉水給受測者漱口，俾員警有所遵行，其乃規
      範員警如何進行取締，非用以規範駕駛人。查本件並無證
      據證明員警施測時有違反上開程序，況縱如異議人所述員
      警執勤違反上開規定者，亦僅員警應否受行政內部懲處問
      題，異議人亦不得據此逕主張上開酒測結果有所違誤。
五、綜上所述，異議人上開所辯，顯係卸責之詞，不足採信。本
    件舉發之違規事實明確，原處分機關以異議人有前揭違規事
    實，依道路交通管理處罰條例第35條第1 第1款 、第24條第
    1 項第2 款、違反道路交通管理事件統一裁罰基準表之規定
    ，裁處罰鍰19,500元，並吊扣駕駛執照12個月，施以道安講
    習，核無違誤，異議人聲明異議，為無理由，應予駁回。
據上論斷，應依道路交通案件處理辦法第19條，裁定如主文。
中    華    民    國    97    年    12    月    31    日
                  交通法庭法  官  林蕙芳
以上正本證明與原本無異。
如不服本裁定，應於裁定送達後5 日內向本院提出抗告狀。
                          書記官  郭玉芬
中    華    民    國    97    年    12    月    31    日


司法院資訊處製作；財團法人民間司法改革基金會備份。
